【裁判字號】    97,重訴,174
【裁判日期】    970813
【裁判案由】    損害賠償
【裁判全文】
臺灣臺中地方法院民事判決
原      告  甲○○
訴訟代理人  王耀賢律師
被      告  乙○○
上列被告因過失傷害案件，經原告提起請求損害賠償之附帶民事
訴訟（96年度交附民字第316號），經本院刑事庭裁定移送前來
，本院於97年7月30日言詞辯論終結，判決如下：
    主    文
被告應連帶給付原告新臺幣陸佰參拾萬肆仟貳佰玖拾參元，及自
九十六年十一月二十一日起至清償日止，按年息百分之五計算之
利息。
原告其餘之訴駁回。
本判決於原告以新台幣貳佰壹拾萬元供擔保後，得假執行。但被
告如於假執行程序實施前，以新臺幣陸佰參拾萬肆仟貳佰玖拾參
元預供擔保，得免為假執行。
原告其餘假執行聲請駁回。
    事實及理由
壹、原告主張：被告於民國95年10月19日19時起至同日20時30分
    止，在臺中縣豐原市○○○路與成功路路旁之某餐廳內，與
    友人一同飲用啤酒2、3瓶後，其呼氣酒精濃度高達每公升
    0.53毫克以上，已超過每公升0.25毫克之法定不得駕車程度
    ，顯然不能安全駕駛動力交通工具，猶於酒後駕駛所有車牌
    號碼2K-7682號自用小客車，沿臺中縣后里鄉○村路由東往
    西方向行駛，嗣於同日21時10分，駛至臺中縣后里鄉○村路
    280號門前時，本應注意不得於限速50公里之該路段超速行
    駛、汽車在雙向二車道行駛時，在劃有分向限制線之路段，
    不得駛入來車之車道內，且應注意車前狀況，隨時採取必要
    之安全措施及飲酒後其吐氣所含酒精成分超過每公升0. 25
    毫克以上不得駕車，依當時路面柏油、乾燥、無缺陷亦無障
    礙物，視距良好之情形下，亦無不能注意之情事，竟因酒醉
    致操控能力降低而疏未注意車前狀況，並駛入前開劃有分向
    限制線路段之來車車道，並疏未注意仍以車速約60-70 公里
    之時速超速行駛，適對向有原告騎乘車牌號碼FP7-502 號重
    型機車沿臺中縣后里鄉○村路由西往東方向行駛，因而不及
    煞停撞及原告，原告人車倒地，致原告受有左側脛骨骨折合
    併膕動脈破裂、左側股骨頸骨折、左側橈骨粉碎性骨折合併
    腕關節受傷、右側股骨遠端粉碎性骨折合併膝關節受傷、出
    血性休克、頭部外傷並硬膜下水腫、兩眼視神經損傷及右眼
    第3對腦神經不完全麻痺（右眼最佳矯正視力0.2，左眼最佳
    矯正視力0.1，兩眼右半側視野缺損）等傷害，經送醫多次
    手術治療後，仍受有左腳膝上截肢毀敗1肢機能及嚴重減損2
    目視能之重傷害。嗣經臺灣臺中地方法院檢察署檢察官提起
    公訴，本院以96年度交易字第794號刑事判決被告公共危險
    罪、過失傷害人確定在案。爰依民法第184條第1項前段、第
    191條之2、第193條第1項及第195條第1項之規定，請求被告
    賠償(1)醫療費用支出：新台幣（下同）87,106元；(2)增加生
    活上需要：裝置義肢費用：原告受傷後，因左腳膝上截肢
    ，需裝置義肢使用，需費30萬元。看護費用：原告因右膝
    關節功能不良，需持續復健治療，導致原告無法行動，日常
    生活亟需他人照顧，有僱請外傭照料之必要，而目前僱請外
    傭每月費用約2萬元，請求給付至97年7月30日，對將來之請
    求保留。(4)減少工作能力4,666,988元：原告因上揭傷害，
    工作能力全部喪失，原告於95年10月19日發生交通事故，計
    至96年6月30日前，共計8.6月，按行政院勞工委員會（下稱
    勞委會）以台86勞字第39716號發布修正勞工平均最低薪資
    為每月15,840元，依前揭霍夫曼係數計，其間損失工資為
    139,666元。復按勞委會於96年6月22日以勞動2第09601305
    76號函令發布修正勞工每月最低薪資為17,280元，並自96年
    7月1日生效，而原告自96年7月1日起算至原告60歲即136年3
    月27日止，共計475.8個月，依前揭霍夫曼係數計算，其間
    損失工資為4,527,322元，合計一次請求損失工資為4,666,
    988元。(5)精神慰撫金：原告於19歲之齡驟遭被告於上揭交
    通事故駕車撞傷，受有上揭嚴重傷害，且致左腳膝上截肢，
    需裝置義肢使用，及右膝關節功能不良，需持續復健治，導
    致原告無法行動，日常生活需他人照護，其人生正欲開展，
    竟逢此巨變，此後前程惘然，情何以堪，又原告為高中畢業
    ，剛拿到技術士執照，名下沒有資產及所得，爰請求3,151,
    560元慰撫金等語，並聲明：(一)被告應給付原告1500 萬元，
    及自起訴狀繕本及追加起訴狀繕本送達翌日起至清償日止，
    按年息5%計算之利息；(二)願供擔保請准宣告假執行。
貳、被告則以：對本院前揭刑事判決、醫療支出費用、裝置義肢
    費用30萬元、雇請外傭每月需費2萬元、原告薪資以每月15,
    840元或17,280元計算及精神賠償金數額沒有意見，但被告
    沒有能力負擔。但醫療支出部分，其中87,106元整由被告支
    付，增加生活上需要需支出義肢30萬元，均業由被告支付。
    又原告業已受領汽車強制險936, 477 元、25萬元，應予扣
    除。被告為五專畢業，名下二部汽車僅剩乙部，價值約10萬
    元，每月收入約3-4萬元等語，資為抗辯。並聲明：原告之
    訴駁回，如受不利判決，願供擔保請准免為假執行。
參、得心證之理由：
一、原告主張被告於上開時、地酒後駕駛自小客車違規肇事，致
    原告受傷之事實，業據本院以96年度交易字第794號刑事判
    決認定被告飲酒後其吐氣所含酒精成分超過每公升0. 25毫
    克以上不得駕車，依當時路面柏油、乾燥、無缺陷亦無障礙
    物，視距良好之情形下，亦無不能注意之情事，竟因酒醉致
    操控能力降低而疏未注意車前狀況，並駛入前開劃有分向限
    制線路段之來車車道，並疏未注意仍以車速約60-70公里之
    時速超速行駛，疏未充分注意車前狀況及與前車保持安全距
    離而有過失，並依服用酒類，不能安全駕駛動力交通工具而
    駕駛及過失傷害人致重傷罪名，合併定執行刑有期徒刑6月
    又15日確定等情，為被告所不爭執，並經本院依職權調取臺
    灣臺中地方法院檢察署96年度偵字第22253號、96年度他字
    第1714號及本院96年度交易字第794號刑事卷宗核閱屬實。
    原告此部分之主張，堪信為真實。
二、按因故意或過失，不法侵害他人之權利者，負損害賠償責任
    。汽車、機車或其他非依軌道行駛之動力車輛，在使用中加
    損害於他人者，駕駛人應賠償因此所生之損害。不法侵害他
    人之身體或健康者，對於被害人因此喪失或減少勞動能力，
    或增加生活上之需要時，應負損害賠償責任。不法侵害他人
    之身體、健康、名譽、自由、信用、隱私、貞操，或不法侵
    害其他人格法益而情節重大者，被害人雖非財產上之損害，
    亦得請求賠償相當之金額。民法第184條第1項前段、第191
    條之2、第193條第1項及第195條第1項分別定有明文。本件
    被告駕車過失肇事，致原告受傷，該過失行為與原告所受傷
    害間，自具有相當因果關係。從而，原告依上開規定，請求
    被告連帶負損害賠償責任，自屬有據。茲就原告請求之金額
    ，是否應予准許，分述如下：
  (一)醫療費用部分：
    原告主張支出醫療費用計87,106元，業據其提出童綜合醫院
    醫療費用明細影本2紙，為被告所不爭執，此部分主張應予
    准許。
  (二)增加生活上需要部分：
  1.裝置義肢部分：
    原告主張因前揭傷害，需裝置義肢，所需費用為30萬元，為
    被告所不爭執，並有童綜合醫院97年5月15日 (97)童醫字第
    0568號函文附卷可稽，此部分主張，應予准許。
  2.看護費損害部分：
    按被害人因受傷需人看護，而由親屬看護時，雖無現實看護
    之支付，亦應認被害人受有相當看護費之損害，得向加害人
    請求賠償。蓋因親屬照顧被害人之起居，固係出於親情，但
    親屬看護所付出之勞力，並非不能評價為金錢，只因兩者身
    分關係密切而免除支付義務，此種親屬基於身分關係之恩惠
    ，自不能加惠於加害人，故應衡量及比照僱用職業護士看護
    情形，認被害人受有相當看護費之損害，得向加害人請求賠
    償（最高法院94年度台上字第1543號判決意旨參照）。原告
    主張其因本件事故，受有前揭傷害，致左腳膝上截肢，於骨
    科部分，其住院期間需人全日看護，出院後至少三月需依賴
    輪椅活動且不可使用枴杖，亦需全日有人照護，而原告於96
    年8月22日回門診追蹤時，左股骨頭之骨折才見癒合，此時
    裝置義肢較適宜，而裝好了一段時間復健，原告之自主生活
    能力應會有較佳改善。至於眼科部分，原告於受傷初期造兩
    眼視神經損傷及右眼第三對腦神經不完全麻痺，經門診藥物
    治療，至97年2月25日回診，右眼第三對腦神經不完全麻痺
    已完全復原，但因兩眼視神經受損未復原，導致兩眼右半側
    視野缺損 (半偏盲) 及兩眼視力不穩定，右眼最佳矯正視力
    僅達零點壹，左眼最佳矯正視力僅達零點伍，工作能力極度
    受限制等，亦有童綜合醫院前揭函文在卷可稽，迄言詞辯論
    終結期日，應認原告目前因視力問題，仍需人全日照護，雖
    原告未提出僱請外傭照護證明，惟揆諸前揭說明，其由親人
    即其伯父母照護，亦得向被告請求看護費之損害，而童綜合
    醫院前揭函文亦表示半日看護費用為1100元，原告僅請求每
    月以20000元計算，應予准許，而本件自事發之日（95年10
    月19日）至言詞辯論終結期日 (97年7月30日)計21.4月，是
    以，原告得請求至言詞辯論終結期日之看護費損害為428,
    000元 (計算式：20000×21.4＝428,000)。
  (三)減少工作能力部分
  1.受傷期間所得喪失部分：
    原告主張自95年10月19日車禍後，迄97年6月18日治療終止
    ，無法從事工作，期間受有無法工作之所得喪失，為被告所
    不爭執。經查，本件原告尚未工作，已領得技術士執照，足
    見其本有工作能力，雖其事實上尚未工作，無從計算其工作
    能力所得，惟原告請求按勞委會所頒布勞工最低基本工資計
    算所得喪失，為被告所不爭執，而勞委會以台86勞字第3971
    6號發布修正勞工平均最低薪資為每月15,840元，復於96 年
    6月22日以勞動2第0960130576號函令發布修正勞工每月最低
    薪資為17,280元，並自96年7月1日生效，是以原告至治療終
    止所受所得喪失部分之損害，於96年7月1日以前為133,36元
    ( 計算式：15,840元×8又13/31月＝133,363，小數點以下
    四捨五入)，於96年7月1日以後至97年6月18日治療終止日為
    200448元 (計算式：17,280×11.6＝200,448)。合計至治療
    終止之日，原告所受勞動所得喪失數額為333,811元（計算
    式：133,363＋200,448＝333,811）。
  2.將來勞動能力損失部分
  (1)按喪失或減少勞動能力之金錢評價，實務區分為「受傷治療
    過程中，所得收入之喪失」及「受傷治療後，未來勞動能力
    喪失或減少」之損害二者 (最高法院75年度台上字第1828號
    判決意旨參照) ，前者所得收入喪失之損害，一般係以被害
    人受害當時在職場工作，實際取得之薪資，計算其損害，此
    部分損害為333,811元，已如前述。至後者，對於將來薪資
    無法取得之損害，查身體或健康受侵害，而減少勞動能力者
    ，其減少及殘存勞動能力之價值，不能以現有之收入為準，
    蓋現有收入每因特殊因素之存在而與實際所餘勞動能力不能
    相符，現有收入高者，一旦喪失其職位，未必能自他處獲得
    同一待遇，故所謂減少及殘存勞動能力之價值，應以其能力
    在通常情形下可能取得之收入為標準（最高法院61年台上
    字第1987號判例意旨參照）；又依民法第193條第1項命加害
    人一次支付賠償總額，以填補被害人所受喪失或減少勞動能
    力之損害，應先認定被害人因喪失或減少勞動能力而不能陸
    續取得之金額，按其日後本可陸續取得之時期，各照霍夫曼
    式計算法，扣除依法定利率計算之中間利息，再以各時期之
    總數為加害人一次所應支付之賠償總額，始為允當（22年上
    字第353號判例意旨參照）。
  (2)本件原告因受有前述傷害，於治療期間喪失全部工作能力，
    而裝置義肢後，其工作能力之減損依勞工保險條例，其左腕
    部符合障害項目第99項、左下肢部分符合第118項、右膝部
    分符合第147項，有童綜告醫院前揭函文附卷可稽，而其眼
    部既呈半偏盲，其障害項目為第23項，應依障害項目嚴重者
    認定其減少勞動能力程度，故原告之殘廢等級為第99項、第
    118項之5級殘，其減少勞動能力程度為84.59%。而原告係76
    年3月27日生，依其工作性質，可工作至60歲止，扣除前揭
    治療期間所得喪失計至97年6月18日，計算至60歲之日即136
    年3月26日尚有465.3月，原告平均工資為每月17,280元，已
    如前述，參酌原告於傷害發生時僅19歲，為技術士，而技術
    士工作隨著工作時間累積，其技術日益精進，得期待將來之
    薪資較斯時為高，而因系爭傷害受有第5級殘廢，雖喪失勞
    動能力程度為84.59%，其現在平均月薪資為17,280元，認得
    期待其將來薪資不低於17,280元，以之作為計算其喪失勞動
    能力之基準當屬合理，依月別單利5/12%複式霍夫曼係數表
    計算法計算一次給付之金額，扣除中間利息後，認原告受有
    勞動能力損失為3,776,882元。（計算式：《17,280×258.
    00000000＋17,280×【258.0000－000.00000000】×0.3》
    ×84.59%＝3,776,882元，小數點以下四捨五入)。
  (3)如前所述，原告勞動能力減少之數額為4,110,693元 (計算
    式：333,811＋3,776,882元＝4,110,693)，逾此部分請求為
    無理由，不應准許。
  (四)精神慰撫金部分：
    按慰藉金之賠償須以人格權遭遇侵害，使精神上受有痛苦為
    必要，其核給之標準固與財產上損害之計算不同，然非不可
    斟酌雙方身分資力與加害程度，及其他各種情形核定相當之
    數額（最高法院51年台上字第223號判例可資參照）。本件
    原告為高中畢業，事故發生前每月薪資17,280元，名下無財
    產，而被告為五專肄業，名下有汽車乙部價值約10萬元，每
    月收入3至4萬元，（詳如卷附稅務電子閘門資料查詢表）。
    本院審酌上情，及原告因本件事故受有左側脛骨骨折合併膕
    動脈破裂、左側股骨頸骨折、左側橈骨粉碎性骨折合併腕關
    節受傷、右側股骨遠端粉碎性骨折合併膝關節受傷、出血性
    休克、頭部外傷並硬膜下水腫、兩眼視神經損傷及右眼第3
    對腦神經不完全麻痺（右眼最佳矯正視力0.2，左眼最佳矯
    正視力0.1，兩眼右半側視野缺損）等傷害，經送醫多次手
    術治療後，仍受有左腳膝上截肢毀敗一肢機能及嚴重減損二
    目視能之重傷害，為第5級殘障，終其一生右腳需靠義肢行
    走，且二眼視力呈現半偏盲情事，未能清晰看見光明之世界
    ，有如盲人，而復健期間身心所受痛苦，非常人所能忍受，
    並參照刑事判決，認為本件事故之發生，原告為肇事原因等
    情，認精神慰撫金以400萬為適當，原告僅請求3,151,560元
    ，為法所許，應予准許。
  (五)綜上所述，原告因本件事故得請求被告賠償醫療費用87,106
    元、增加生活上需要之損害728,000元、減少工作能力之損
    害4,110,693元、精神慰撫金3,151,560元，合計應為8,077,
    359元（計算式：87,106＋728,000＋4,110,693＋3,151,560
    ＝8,077,359）。
三、按保險人依本法規定所為之保險給付，視為被保險人損害賠
    償金額之一部分；被保險人受賠償請求時，得扣除之。強制
    汽車責任保險法第32條定有明文。查原告因本件事故已領取
    汽機車強制責任保險金936,477元、25萬元，業據原告訴訟
    代理人陳報在卷，依上開說明，此等保險給付應自本件損害
    賠償金額中扣除，加計原告陳報被告業已給付義肢費用、住
    院醫療等相關費用共計586,589元，扣除後原告得請求之金
    額為6,304,293元（計算式：8,077,359元－936,477－250,
    000－586,589元＝6,304,293元）。
四、按給付有確定期限者，債務人自期限屆滿時起，負遲延責任
    。給付無確定期限者，債務人於債權人得請求給付時，經其
    催告而未為給付，自受催告時起，負遲延責任。其經債權人
    起訴而送達訴狀，或依督促程式送達支付命令，或為其他相
    類之行為者，與催告有同一之效力。民法第229條第1項及第
    2項定有明文。又遲延之債務，以支付金錢為標的者，債權
    人得請求依法定利率計算之遲延利息。但約定利率較高者，
    仍從其約定利率。應付利息之債務，其利率未經約定，亦無
    法律可據者，週年利率為5%。民法第233條第1項及第203條
    亦有明文。本件原告對被告之損害賠償債權，核屬無確定期
    限之給付，既經原告起訴而送達訴狀，被告迄未給付，當應
    負遲延責任，是原告請求被告給付自刑事附帶民事起訴狀繕
    本送達之翌日起，按年息5%計算之法定遲延利息，洵屬有據
    。
  (五)從而，原告依據侵權行為損害賠償之法律關係，請求被告連
    帶給付原告6,304,293元，及自96年11月21日起至清償日止
    ，按年息5%計算之利息，為有理由，應予准許。其逾此範圍
    之請求，則屬無據，應予駁回。
五、本件原告提起刑事附帶民事訴訟，而由本院刑事庭依刑事訴
    訟法第504條第1項規定，裁定移送前來，依同條第2項規定
    免繳納裁判費，其於本院審理期間，亦未滋生其他訴訟必要
    費用，並無訴訟費用負擔問題，附予敘明。
六、兩造均陳明願供擔保聲請宣告假執行及免為假執行，就原告
    勝訴部分，核無不合，爰酌定相當擔保金額分別宣告之。至
    原告敗訴部分，其假執行之聲請亦失其依據，應併予駁回。
七、假執行之依據：民事訴訟法第390第2項、第392條。
中    華    民    國    97    年    8    月     13    日
                  民事第一庭    法  官  陳學德
正本係照原本作成。
如對本判決上訴，須於判決送達後20日內向本院提出上訴狀。
中    華    民    國    97    年    8    月     13    日
                                書記官


司法院資訊處製作；財團法人民間司法改革基金會備份。
